【裁判字號】    89,台上,1871
【裁判日期】    890413
【裁判案由】    傷害
【裁判全文】
最高法院刑事判決                              八十九年度台上字第一八七一號
    上訴人  台灣高等法院台中分院檢察署檢察官
    被  告  甲○○
右上訴人因被告傷害案件，不服臺灣高等法院台中分院中華民國八十九年二月三日第
二審更審判決（八十八年度上更(一)字第三二八號，起訴案號：臺灣彰化地方法院檢察
署八十八年度偵字第二九一號），提起上訴，本院判決如左：
    主  文
上訴駁回。
    理  由
按刑事訴訟法第三百七十七條規定：上訴於第三審法院，非以判決違背法令為理由，
不得為之。是提起第三審上訴，應以原判決違背法令為理由，係屬法定要件。如果上
訴理由狀並未依據卷內訴訟資料，具體指摘原判決不適用何種法則或如何適用不當，
或所指摘原判決違法情事，顯與法律規定得為第三審上訴理由之違法情形，不相適合
時，均應認其上訴為違背法律上之程式，予以駁回。本件原判決撤銷第一審關於傷害
人致重傷部分之不當判決，改判論處被告甲○○傷害人之身體罪刑。係綜核被告警訊
之自白，被害人賴志傑之指訴，證人黃志麟之證詞，彰化基督教醫院診斷證明書暨扣
案之鐮刀乙把等證據為論據，認定被告意圖為自己不法之所有，於民國八十七年十二
月十三日晚上十時二十分許，駕駛機車攜帶其所有之鐮刀乙把，行經彰化縣員林鎮○
○街與育英路口時，見黃志麟駕駛內載賴志傑之小客車遇紅燈停下，被告遂持鐮刀走
近該小客車右側，用手敲窗，坐於車內右前座之賴志傑以為問路，將車窗搖下，被告
即以鐮刀架在賴志傑頸部，逼令交出錢來，賴志傑表示沒錢而未交付，致未得逞（強
盜未遂部分業經判決定讞）。被告竟憤而另行起意傷害，以鐮刀朝賴志傑身上猛砍一
刀，賴志傑急忙以手抵擋，致右手食指於掌處、無名指於中位指節處均曲指肌腱及指
神經斷裂；被告揮砍一刀後即駕駛機車揚長離去之事實，已詳敘其證據取捨及認定之
理由。而對於機車是否與小客車擦撞及警察有無刑求，被告先後之辯解，如何不足採
取，亦於理由內逐一指駁。復說明扣案之鐮刀刀刃非屬鋒利，已經第一審勘驗明確；
被告持該鐮刀立於車外，刀伸進車內押住被害人之頸部強盜未遂後僅揮砍一刀，即騎
車離去，未再揮砍或追殺，業經被害人供明在卷。被告果有殺人之犯意，當時鐮刀已
架在被害人頸部，其欲取被害人性命輕而易舉，足見其無殺人之意思，僅止於傷害之
犯意而已。且賴志傑因本件之傷害，致其右手食指於掌處及無名指於中位指節處曲肌
腱及指神經斷裂，除據彰化基督教醫院函覆在卷外，復經證人即該院李偉卿醫師證述
：被害人右手食剩10％，中指剩30％，無名剩60％功能，其他手指未受傷。其右手喪
失部分功能，但未達完全喪失效用或殘廢之程度等語明確，則賴志傑身體所受之傷害
，非屬刑法規定之重傷害。核其所為係犯刑法第二百七十七條第一項之罪，檢察官以
殺人未遂罪起訴，其起訴法條尚有未洽，應予變更等情綦詳。所為論斷，俱有卷內證
據資料足憑，從形式上觀察，原判決並無違背法令之情形存在。查證據之取捨及證據
之證明力如何，均屬事實審法院得自由裁量、判斷之職權，苟其此項裁量、判斷，並
不悖乎通常一般之人日常生活經驗之定則或論理法則，又於判決內論其何以作此判
斷之心證理由者，即不得任意指摘其為違法，據為提起第三審上訴之合法理由。上訴
意旨置原判決上開明確論斷於不顧，對原審採證、認事、及證據證明力之審判職權行
使，任憑己見再事爭執被告係以鐮刀「割」被害人頸部，應有殺人之確定或不確定犯
意；原判決以傷害罪論處，並未詳敘其理由，有採證違背經驗法則及判決理由不備之
違法云云。然其所指摘者均為單純事實上之爭辯，原判決理由已有說明，要非適法之
第三審上訴理由。是上訴意旨所指摘原判決違法情事，顯與法律規定得為第三審上訴
理由之違法情形，不相適合。揆諸首開說明，其上訴為違背法律上之程式，應予駁回
。
據上論結，應依刑事訴訟法第三百九十五條前段，判決如主文。
中      華      民      國    八十九    年      四      月     十三     日
                              最高法院刑事第六庭
                                  審判長法官  紀  俊  乾
                                        法官  黃  正  興
                                        法官  陳  東  誥
                                        法官  張  春  福
                                        法官  韓  金  秀
      右正本證明與原本無異
                                              書  記  官
中      華      民      國    八十九    年      四      月     十七     日


司法院資訊處製作；財團法人民間司法改革基金會備份。
